臺灣高等法院高雄分院刑事判決　　　　　　　　　　九十三年度交上訴字第二六號
　　上　訴　人　臺灣高雄地方法院檢察署檢察官
　　被　　　告　乙○○
右上訴人因被告業務過失致死等案件，不服臺灣地方法院九十三年度交訴字第四一號
中華民國九十三年四月三十日第一審判決（起訴案號：臺灣地方法院檢察署九十二年
度偵字第一六二六四、一八七七五號），提起上訴，本院判決如左：
    主  文
原判決撤銷。
乙○○從事業務之人，因業務上之過失致人於死，處有期徒刑捌月。
    事  實
一、乙○○領有聯結車職業駕駛執照，由設於台東縣台東市○○里○○路四五二號一
    樓之「偉雄汽車貨運有限公司」僱用為聯結車司機，係從事駕駛業務之人，於民
    國九十二年七月三十一日上午六時許，駕駛車牌號碼為ＧＶ─六七一號之曳引車
    ，拖掛ｋｓ─ｄ五號板檯，沿高雄縣林園鄉○○路西向東方向行駛，行經高雄縣
    林園鄉○○路○段與林園南路口，本應注意汽車行駛時，駕駛人應注意車前狀況
    並隨時採取必要之安全措施，且行車速度應依標誌或標線之規定，不得超速行駛
    ，而當地路段限速為六十公里，且依當時天候陰、光線為日間自然光線、路面為
    無缺陷之濕潤柏油路、視距良好、號誌正常，並無不能注意之情形，乙○○猶以
    七十公里之時速超速行駛，又疏未注意車前狀況，適有丙○○駕駛車牌號碼為Ｏ
    ＦＺ─三三五號之重型機車搭載其子黃聖恩，沿林園南路南向北方向行駛，正在
    該路口停留等候紅燈，乙○○因超速行駛，復未注意車前狀況致駕駛失控，撞及
    丙○○所駕駛並附載有黃聖恩之上開機車，致丙○○受有頭部外傷併面部撕裂傷
    及背部擦傷等傷害，黃聖恩則因多處外傷併出血性休克當場死亡。
二、案經丙○○及黃聖恩之母丁○○訴由高雄縣政府警察局林園分局報請臺灣高雄地
    方法院檢察署檢察官相驗後偵查起訴。
    理  由
一、訊據被告乙○○直承駕駛聯結車肇事致人死亡及受傷，於原審審理時亦同此供認
    在案，核與告訴人丙○○及丁○○（被害人黃聖恩之母）於警詢、檢察官偵查中
    指訴之情節相符，且有道路交通事故調查報告表「(一)、(二)」、道路交通事故現場
    圖各一紙及車禍現場照片二十幀附卷可資佐證，被害人黃聖恩係因本件交通事故
    ，受有多處外傷、挫傷、胸肋骨全部骨折、骨盆腔破裂，致因出血性休克而當場
    死亡，業據臺灣高雄地方法院檢察署檢察官督同法醫師相驗甲確，製有鑑定驗斷
    書、勘驗筆錄、相驗照片及相驗屍體證甲書各一份附卷（見九十二年度相字一二
    七八號偵查卷內第二十五頁至第三十八頁）足憑，顯見黃聖恩係因本件道路交通
    事故致死無疑。另告訴人丙○○因本件交通事故致受有頭部外傷併面部撕裂傷及
    背部擦傷等傷害，亦有建佑醫院九十二年七月三十一日診斷證甲書一紙為證，堪
    信為真。足認被告之自白核與事實相符。
二、按行車速度應依標誌或標線之規定；又汽車行駛時，駕駛人應注意車前狀況，並
    隨時採取必要之安全措施，道路交通安全規則第九十三條第一項、第九十四條第
    三項分別定有甲文。此為一般駕駛人應注意並能注意之事項，被告既領有聯結車
    職業駕駛執照，對於前揭規定自應切實注意嚴格遵守，自無法諉為不知，依被告
    供述並參諸卷附之道路交通事故調查報告表「(一)、(二)」、道路交通事故現場圖及
    車禍現場照片顯示，當時客觀情狀天候陰，光線為日間自然光線，路面為無缺陷
    之濕潤柏油路，無障礙物，視距良好，是依其智識、能力並無不能注意之情事，
    詎被告竟疏未控制適當速度，貿然以時速七十公里之速度超速行駛，又疏未注意
    車前狀況，並隨時採取必要之安全措施，致行駛閃避失控侵入右側車道致肇事，
    其有過失，情極甲顯。本件經送臺灣省高屏澎區車輛行車事故鑑定委員會，亦同
    此認定「被告駕駛大貨車超速行駛閃避失控侵入右側車道為肇事原因，丙○○駕
    駛重機車無肇事因素」無異，有該委員會九十二年九月十三日高屏澎鑑字第九二
    一六九七號函附鑑定意見書附卷可按（見臺灣地方法院檢察署九十二年度偵字第
    一八七七五號偵查卷第五至七頁）；又被害人黃聖恩因本件道路交通事故致發生
    死亡結果，告訴人丙○○致受有頭部外傷併面部撕裂傷及背部擦傷等傷害，上開
    結果與被告之過失行為間，存有相當因果關係，已如前述，是被告未盡前開注意
    義務與被害人死亡及告訴人受有傷害間，顯有相當因果關係，被告自難辭其過失
    致死及過失傷害之刑責。本件事證甲確，被告之犯行，堪以認定。
三、按刑法第二百七十六條第二項業務過失致人於死罪及第二百八十四條第二項前段
    之業務過失傷害罪，以行為人之過失，係基於業務上行為而發生者為限，而所謂
    業務，係指個人基於其社會地位繼續反覆所執行之事務，包括主要業務及其附隨
    之準備工作與輔助事務在內。本件被告乙○○係偉雄汽車貨運有限公司之司機，
    領有聯結車職業駕駛執照，業據其供甲在卷，其係屬於從事業務之人。核其所為
    係犯刑法第二百七十六條第二項之業務過失致死罪及第二百八十四條第二項前段
    之業務過失傷害罪。又被告一駕車肇事之過失行為，致被害人黃聖恩死亡，告訴
    人丙○○受有傷害，係一行為觸犯二罪名，為想像競合犯，應從一重之業務過失
    致人於死罪論處。
四、原審為科刑之判決，固非無見，惟被告係聯結車職業駕駛人，於七十九年間亦曾
    有因業務過失致死之紀錄，此次因駕駛大貨車超速行駛閃避失控侵入右側車道肇
    致無過失之人一死一傷，過失情節殊重，損害非輕，且尚未與被害人達成和解，
    賠償損害，原審量處有期徒刑六月，尚嫌過輕。檢察官循告訴人之請求，上訴意
    旨指摘原判決量刑過輕不當，非無可取，應由本院撤銷改判，爰審酌被告為職業
    駕駛人，於七十九年間亦曾有因業務過失致死案件，經判處有期徒刑一年，緩刑
    三年之紀錄，對於行駛道路更需有高於一般人之注意，竟能注意而疏未注意，超
    速急馳，又疏未注意車前狀況，未隨時採取必要之安全措施之過失情節非輕，造
    成一死一傷之結果，參酌其雖有誠意提出賠償，仍與告訴人對賠償金額無法達成
    共識致尚未和解，且犯後坦承犯行等一切情狀，量處如主文所示之刑。
據上論斷，應依刑事訴訟法第三百六十九條第一項前段、第三百六十四條、第二百九
十九條第一項前段，刑法第二百七十六條第二項、第二百八十四條第二項前段、第五
十五條，罰金罰鍰提高標準條例第一條前段，判決如主文。
本案經檢察官劉文水到庭執行職務。
中      華      民      國    九十三      年     八     月      三      日
                              臺灣高等法院高雄分院刑事第二庭
                                  審判長法官  林正雄
                                        法官  黃壽燕
                                        法官  陳啟造
右正本證甲與原本無異。
如不服本判決應於收受本判決後十日內向本院提出上訴書狀，其未述上訴理由者，
並得於提起上訴後十日內向本院補提理由書狀（均須按他造當事人之人數附繕本)「
切勿逕送上級法院」。
                                      書記官  黃琳群
中    華    民    國      九十三      年       八      月       四      日
附錄本判決論罪科刑法條：
中華民國刑法二百七十六條第二項：
從事業務之人，因業務上之過失犯前項之罪者，處五年以下有期徒刑或拘役，得併科
三千元以下罰金。
刑法第二百八十四條第二項。
從事業務之人，因業務上之過失傷害人者，處一年以下有期徒刑、拘役或一千元以下
罰金，致重傷者，處三年以下有期徒刑、拘役或二千元以下罰金。
